臺灣雲林地方法院刑事判決　　　　　　　 94年度訴字第741號
公　訴　人　臺灣雲林地方法院檢察署檢察官
被　　　告　戊○○
選任辯護人　劉志卿律師
　　　　　　藍庭光律師
被　　　告　丁○○
　　　　　　　　　　之21
選任辯護人　簡承佑律師
　　　　　　張育誠律師
上列被告等因妨害自由案件，經檢察官聲請以簡易判決處刑（94
年度偵字第1224號），本院斗六簡易庭受理後（94年度六簡字第
388 號），認不宜逕以簡易判決處刑，改依通常程序審理，被告
於準備程序進行中就被訴事實為有罪之陳述，本院合議庭裁定改
依簡式審判程序審理，判決如下：
    主  文
戊○○共同連續以強暴使人行無義務之事，處有期徒刑伍月，如
易科罰金，以佰元折算壹日。
丁○○共同以強暴使人行無義務之事，處有期徒刑肆月，如易科
罰金，以佰元折算壹日。
    事  實
一、戊○○、丁○○、高俊豪因其友人李宗鴻在雲林縣斗六市○○路○ 段467 號之「ID4PUB」遭人毆打，遂於民國91年11月
    7 日凌晨前往上開PUB ，為使李宗鴻辨認何人對其毆打，戊○○及高俊豪（已另案判決）共同基於使人行無義務之事之
    概括犯意聯絡，於同日凌晨3 時許，在上開PUB ，由戊○○
    手持不明手槍（未扣案），高俊豪持長條型木棒，共同將甲○○自該店舞池押往店門口，以此強暴方式使甲○○行無義
    務之事，嗣經李宗鴻指認並非甲○○對其毆打，遂將甲○○
    釋放。戊○○、高俊豪旋又返回店內，並各承前之概括犯意
    與丁○○共同基於使人行無義務之事之犯意聯絡，由戊○○
    持上開手槍抵住該店員工乙○○背部，高俊豪持上開木棒，
    丁○○則持木製球棒，共同將乙○○自該店舞池押往店門口
    ，以此強暴方式使乙○○行無義務之事，嗣經李宗鴻指認與
    乙○○無關後，隨即亦將之釋放。
二、案經臺灣雲林地方法院檢察署檢察官自動簽分偵查起訴。
    理  由
一、上揭事實，業據被告戊○○、丁○○坦承不諱，核與證人即
    被害人甲○○於91年11月15日另案偵查中（偵卷第18頁）、
    94 年2月14日本案偵查中（他字卷第22頁）、另案於93年12
    月30日軍事檢察官偵查中、93年12月6 日本院審理時（偵卷
    第37-51 頁），及乙○○另案於91年11月10日警詢中（他字
    卷第31-33 頁）、91年11月15日偵查中（他字卷第34-35 頁
    ）、94年1 月17日本案偵查中（他字卷第12-13 頁）、另案
    於93年1 月19日軍事檢察官偵查中、93年12月6 日本院審理
    時（偵卷第22-33 頁）證述之情節相符，足認被告戊○○、
    丁○○之自白與事實相符，堪可採信。本件事證明確，被告
    二人犯行均堪認定，應依法論科。
二、核被告戊○○、丁○○所為，均係犯刑法第304 條第1 項之
    強制罪。公訴意旨認被告等所為應成立刑法第302 條第1 項
    之以其他非法方法剝奪他人行動自由罪，惟按刑法第302 條
    之妨害自由罪，既係以私行拘禁為其非法剝奪人行動自由之
    例示，則本罪在性質上，其行為自須持續相當之時間，始足
    當之，倘若其目的在使人行無義務之事，僅有瞬間之拘束，
    則屬同法第304 條之範圍，不構成上開剝奪行動自由罪（最
    高法院75年度台上字第6857號判決參照）。查本件被告戊○○與高俊豪及被告戊○○、丁○○與高俊豪分別強行將甲○○、乙○○由「ID4PUB」之舞池押往該店門口，其目的均在
    使其友人李宗鴻辨認甲○○、乙○○是否為毆打李宗鴻之人
    ，而該店舞池至門口之距離經被告戊○○當庭比劃丈量約
    4.8 公尺，被告等人將甲○○、乙○○自舞池押至門口後，
    經李宗鴻指認非對其毆打之人後，隨即將之釋放，強押之時
    間均不到10秒鐘，此業據被告戊○○、丁○○供述明確，核
    其所述與證人乙○○、甲○○另案於93年12月6 日在本院審
    理時之證述均相符（偵卷第33頁、第44頁背面），足見被告
    等僅有瞬間妨害被害人甲○○、乙○○之行動自由，此事件
    前後之時間極為短暫，尚未達於相當時間將被害人置於自己
    實力支配之下而剝奪渠等人身行動自由之程度，被告等所為
    尚與公訴人所引刑法第302 條剝奪他人行動自由罪之要件不
    該當，因不礙於起訴事實之同一性，起訴法條應予變更。被
    告戊○○與高俊豪間，就使甲○○行無義務之事之部分，有
    犯意聯絡及行為分擔；被告戊○○、丁○○與高俊豪間，就
    使乙○○行無義務之事之部分，有犯意聯絡及行為分擔，均
    為共同正犯。被告戊○○前後2 次強制犯行，時間緊接，方
    法相同，觸犯構成要件相同之罪名，顯係基於概括犯意為之
    ，為連續犯，應依刑法第56條之規定以一罪論，並依法加重
    其刑。爰審酌被告二人年紀尚輕，因朋友遭人毆打即為此犯
    行，其不思以理性方法解決紛爭，動輒持槍枝、球棒找人理
    論，對社會治安之危害非輕，惟其事後均已得到被害人之諒
    解，被害人甲○○到庭表示業已與被告等和解，乙○○則表
    示不再追究之意，及其二人素行尚可、犯後坦承犯行、家庭
    狀況、教育程度等一切情狀，各量處如主文所示之刑，並均
    諭知易科罰金之折算標準。
據上論斷，應依刑事訴訟法第452 條、第273 條之1 第1 項、第
299 條第1 項前段、第300 條，刑法第28條、第56條、第304 條
第1 項、第41條第1 項前段，罰金罰鍰提高標準條例第1 條前段
、第2 條，判決如主文。
本案經檢察官丙○○到庭執行職務。
中　　華　　民　　國　　94　　年　　11　　月　　29　　日
                  刑事第五庭    法  官　王　素　珍
以上正本證明與原本無異。
如不服本判決，應於判決收受後10日內，向本院提出上訴狀（須
附繕本）。
                                書記官　林　怡　君
中　　華　　民　　國　　94　　年　　11　　月　　29　　日
附錄本案論罪科刑法條全文：
中華民國刑法第304條
(強制罪)
以強暴、脅迫使人行無義務之事或妨害人行使權利者，處 3 年以
下有期徒刑、拘役或 300 元以下罰金。
前項之未遂犯罰之。
